臺灣高等法院臺中分院刑事判決　　　　96年度上訴字第1136號
上　訴　人
即　被　告　乙○○
　　　　　　　　　　（現另案於臺灣嘉義監獄執行中）
上列上訴人因毒品危害防制條例案件，不服臺灣南投地方法院95
年度訴字第472號中華民國96年2月16日第一審判決（起訴案號：
臺灣南投地方法院檢察署95年度毒偵字第726號），提起上訴，
本院判決如下：
    主  文
上訴駁回。
    事  實
一、乙○○素行不佳，前於民國（下同）九十年間曾因犯加重竊
    盜罪，經臺灣南投地方法院判處有期徒刑八月確定；復於九
    十二年間又因犯加重竊盜罪，經同院判處有期徒刑九月確定
    。嗣上開二罪經同院以九十三年度聲字第十四號裁定定其應
    執行刑為有期徒刑一年四月確定，於九十三年十二月二十一
    日因縮短刑期期滿執行完畢。另其於九十二年間因施用毒品
    行為，經同院以九十二年度毒聲字第三一七號裁定送觀察、
    勒戒，於九十二年三月二十六日入所執行，於同年四月二十
    二日因無繼續施用傾向而釋放出所。詎乙○○猶不知戒絕毒
    癮，於上述觀察、勒戒執行完畢後五年內，復基於施用第一
    級毒品海洛因之概括犯意，自九十五年三月二十九日某時許
    起，至同年六月三十日某時許止，依約一星期一次之頻率，
    在南投縣埔里鎮恆吉巷七七弄二號其住處，以將海洛因摻入
    香菸內點火後吸食所產生煙霧之方式，施用海洛因多次。又
    另行起意，基於施用第二級毒品安非他命之概括犯意，於上
    開期間，依約每日一次之頻率，在上開地點，以將安非他命
    置入吸食器內點火燒烤後吸食所產生煙霧之方式，連續施用
    安非他命多次。嗣為警於九十五年四月二十七日十五時五十
    分許持臺灣南投地方法院核發之搜索票，在乙○○上揭住處
    查扣其與其父親林清泉（由檢察官另行偵辦起訴）共同持有
    安非他命十三包（驗餘含十三個塑膠袋及十三張標籤紙共計
    重六點九八三公克）及乙○○單獨持有含有安非他命殘渣無
    法析離之杓子一支、吸管二支，乃依法逮捕乙○○，並於同
    日十七時三十分許在南投縣政府警察局刑警大隊偵一隊依法
    對乙○○採尿送驗，結果呈嗎啡與甲基安非他命陽性反應，
    而查悉上情。
二、案經南投縣政府警察局移送臺灣南投地方法院檢察署檢察官
    偵查起訴，及由臺灣臺中地方法院檢察署檢察官移送併案審
    理（九十五年度毒偵字第四○一六號）。
    理  由
一、訊據上訴人即被告（下稱被告）乙○○對於上開犯罪事實供
    認不諱（見本院卷第四四頁反面、第五六頁），核與證人林
    清泉、曾雅玲等二人於警詢時證述之情節相符，並有扣案之
    上開安非他命十三包及杓子一支、吸管二支等足稽。又上開
    安非他命十三包經送請行政院衛生署管制藥品管理局鑑定結
    果，均檢出甲基安非他命成分，亦有該局管檢字第09500067
    40號、0000000000號、0000000000號鑑定書三份在卷可按（
    見原審卷第二五頁、第七九頁、第八八頁至第八九頁）。另
    被告於上開時間為警所採取之尿液經送請中山醫學大學附設
    醫院檢驗科藥物檢測中心檢驗結果，確檢出嗎啡及甲基安非
    他命陽性反應，亦有該檢測中心九十五年五月十一日檢測報
    告一份附卷足憑（見臺灣南投地方法院檢察署九十五年度毒
    偵字第七二六號偵查卷第二七頁），足見被告之上開自白與
    事實相符，堪足採信。又被告於九十二年間曾因施用毒品行
    為，經臺灣南投地方法院以九十二年度毒聲字第三一七號裁
    定送觀察、勒戒，於九十二年三月二十六日入所執行，於同
    年四月二十二日因無繼續施用傾向而釋放出所，亦有臺灣高
    等法院被告前案紀錄表足按，其於五年之內再犯本件施用第
    一級、第二級毒品之罪，自應依法追訴審判。是罪證明確，
    被告之犯行堪以認定。
二、按當事人或辯護人於法院調查證據時，知被告以外之人於審
    判外之陳述不得為證據之情形，而未於言詞辯論終結前聲明
    異議者，視為同意作為證據，刑事訴訟法第一百五十九條之
    五第二項定有明文。查本件被告對於證人林清泉、曾雅玲等
    二人上開於警詢時所為之審判外陳述，當庭表示沒有意見（
    見本院卷第四四頁反面至第四五頁），並未於言詞辯論終結
    前聲明異議，依刑事訴訟法第一百五十九條之五第二項之規
    定，視為同意作為證據。且本院審酌該證人言詞陳述作成時
    並非在非自由意志之情況下所為之陳述，又係在案發後不久
    所為之陳述，所陳自較符事實，認該言詞陳述適當，依同條
    第一項之規定，自得為證據。
三、查被告行為後，關於刑法第五十六條之連續犯，雖經總統於
    九十四年二月二日公布廢除，並自九十五年七月一日起生效
    ，惟廢除連續犯後須依數罪併罰之規定處罰，經比較後並非
    較有利於被告，依修正後刑法第二條第一項前段之規定，自
    應適用行為時即修正前刑法第五十六條之規定論以連續犯。
    另刑法第二條第一項規定：「行為後法律有變更者，適用行
    為時之法律。但行為後之法律有利於行為人者，適用最有利
    於行為人之法律」。依刑法第五十一條定應執行刑時，「裁
    判確定前犯數罪，其中一罪在新法施行前者，亦同（即亦應
    為新舊法比較）。」最高法院九十五年五月二十三日第八次
    刑事庭會議決議可資參照。本件被告於裁判確定前犯數罪，
    均係於九十五年七月一日之前犯之，而刑法第五十一條業於
    九十四年一月七日修正公布，並於九十五年七月一日施行，
    修正前刑法第五十一條規定：「數罪併罰，分別宣告其罪之
    刑，依左列各款定其應執行者：」其中第五款規定：「宣告
    多數有期徒刑者，於各刑中之最長期以上，各刑合併之刑期
    以下，定其刑期。但不得逾二十年。」修正後刑法第五十一
    條第五款規定：「宣告多數有期徒刑者，於各刑中之最長期
    以上，各刑合併之刑期以下，定其刑期。但不得逾三十年」
    比較結果，修正後之刑法並非較有利於被告，依刑法第二條
    第一項前段之規定，仍應依修正前刑法第五十一條第五款之
    規定定被告應執行之刑。均合先說明。
四、核被告所為，係犯毒品危害防制條例第十條第一項之施用第
    一級毒品罪及同條第二項之施用第二級毒品罪。其施用前後
    之持有第一級毒品海洛因及第二級毒品安非他命之低度行為
    ，已分別為各該施用之高度行為所吸收，均不另論罪。又被
    告先後施用第一級毒品及先後施用第二級毒品犯行，均係犯
    罪構成要件相同，顯係基於概括犯意反覆為之，均為連續犯
    ，均應依修正前刑法第五十六條之規定論以一罪，並加重其
    刑。另被告素行不佳，前於九十年間曾因犯加重竊盜罪，經
    臺灣南投地方法院判處有期徒刑八月確定；復於九十二年間
    又因犯加重竊盜罪，經同院判處有期徒刑九月確定。嗣上開
    二罪經同院以九十三年度聲字第十四號裁定定其應執行刑為
    有期徒刑一年四月確定，於九十三年十二月二十一日因縮短
    刑期期滿執行完畢，有臺灣高等法院被告前案紀錄表足按，
    其於五年以內再故意犯本件有期徒刑以上之罪，不論依修正
    前之刑法第四十七條，或修正後之刑法第四十七條第一項之
    規定，均構成累犯，對被告而言並無有利或不利之情形，自
    不生新舊法比較之問題，均應逕依修正前刑法第四十七條之
    規定論以累犯，並遞加其刑。至被告所犯之上開二罪間，犯
    意各別，行為互異，應分論併罰。又起訴犯罪事實以外之連
    續施用海洛因、安非他命部分，雖未據起訴，但因與起訴部
    分係屬具有連續關係之裁判上一罪，為起訴效力所及，本院
    自應併予審理。原審調查後，適用毒品危害防制條例第十條
    第一項、第二項、第十八條第一項前段、刑法第二條第一項
    前段、刑法第十一條前段（原判決漏引前段）、修正前刑法
    第五十六條、第四十七條、第五十一條第五款，並審酌被告
    前已有違反毒品危害防制條例前科及竊盜前科（已如前述）
    ，及甫因施用毒品犯行，經觀察、勒戒執行完畢，並經刑之
    執行完畢，仍無視國家杜絕毒品之政策，猶再連續施用第一
    級、第二級毒品，足見其未見悔意，惟施用毒品乃係對於自
    身健康之戕害行為，尚未對他人造成危害，且犯後已坦承犯
    行，態度尚佳等一切情狀，分別量處被告施用第一級毒品部
    分有期徒刑一年，施用第二級毒品部分有期徒刑五月，並定
    其應執行刑為有期徒刑一年三月。至扣案之上開安非他命十
    三包（驗餘含十三個塑膠袋及十三張標籤紙共計重六點九八
    三公克），係查獲之第二級毒品，應依毒品危害防制條例第
    十八條第一項前段之規定宣告沒收銷燬之；又扣案之上開杓
    子一支與吸管二支均經被告用以吸食安非他命，其上均殘留
    毒品安非他命殘渣無法析離等情，亦據被告於原審審理時自
    承在卷，是上述物品亦應依同條例第十八條第一項前段之規
    定宣告沒收銷燬之。另說明扣案之ＣＯＤＡＣＯＭ廠牌行動
    電話一支（含門號0000000000號ＳＩＭ卡一張）
    雖係被告所有，然並非被告犯施用毒品罪所用之物，故不予
    宣告沒收云云，認事用法核無違誤，量刑亦妥適。被告上訴
    意旨雖指稱其尚於九十五年七月一日某時許起，至同年八月
    二十九日中午某時許止，多次施用海洛因及安非他命犯行部
    分，與上開科刑部分係屬集合犯之實質上一罪，為接續犯，
    應為起訴效力所及，原判決未併予審判，難認允當云云。惟
    查先後施用毒品行為並不成立集合犯（詳如後述），且此部
    分均係於九十五年七月一日以後所犯，斯時已刪除刑法上連
    續犯之規定，並無連續犯之適用，是此部分並非起訴效力所
    及，本院無法併予審判（此部分已由原審退回原移送機關處
    理），是檢察官之上訴，並無理由，應予駁回。
五、按所謂集合犯，係指立法者在犯罪構成要件所描述或預設之
    該當行為，本即具有不斷反覆實施之特性而言，例如經營、
    收集、常業等犯行，自其構成要件之描述，本即有反覆為同
    一行為之意義。再觀最高法院八十六年臺上字第三二九五號
    判例意旨所示，數行為於同時同地或密切接近之時地實施，
    侵害同一之法益，各行為之獨立性極為薄弱，依一般社會健
    全觀念，在時間差距上，難以強行分開，在刑法評價上，以
    視為數個舉動之接續施行，合為包括之一行為予以評價，較
    為合理，方屬接續犯之範疇，足見接續犯之成立，係以時、
    空密接性為前提要件，即透過對於同一法益之同種類侵害行
    為繼續不間斷之實行，業已稀釋個別行為之獨立性，致使刑
    法評價時將之視為單一、整體之犯罪行為，以符合社會一般
    人對於行為概念之認知，並與行為人之犯罪目的相互結合。
    至於學理上「包括一罪」概念中，關於「集合犯」之態樣，
    係指依一般社會通念，特定犯罪行為具有反覆實施之特性，
    立法者於制定刑罰法律之初，亦已認知該種行為類型之反覆
    性，而有意藉由法條中客觀構成要件之行為要素，涵括上開
    具有反覆實施特性之數個犯罪行為，仍僅接受一次刑法之評
    價為已足；然施用毒品之犯罪，在時間差距上並非不可分開
    ，是自難認立法者於制定刑罰法律之初，已認知該種行為類
    型之反覆性，且有意藉由法條中客觀構成要件之行為要素，
    涵括上開具有反覆實施特性之數個犯罪行為。基上，多次施
    用毒品犯罪之行為，當無論以「集合犯」之餘地；雖施用毒
    品之行為顯可能係成癮之依賴行為，而符合所謂「習慣犯」
    或「慣行犯」之學理上概念，然此一概念與集合犯之概念尚
    非屬一致，是先後施用毒品行為並不成立集合犯。附此說明
    。
六、據上論結，應依刑事訴訟法第三百六十八條，判決如主文。
本案經檢察官甲○○到庭執行職務。
中　　華　　民　　國　　96　　年　　5 　　月　　29　　日
            刑事第八庭  審判長法  官  羅  得  村
                              法  官  陳  宏  卿
                              法  官  劉  榮  服
上列正本證明與原本無異。
除施用第一級毒品部分得上訴外，餘不得上訴。
如不服本判決應於收受送達後十日內向本院提出上訴書狀，其未
敘述上訴之理由者並得於提起上訴後十日內向本院補提理由書（
均須按他造當事人之人數附繕本）。
                              書記官  周  巧  屏
中　　華　　民　　國　　96　　年　　5 　　月　　29　　日
附錄論罪條文：
毒品危害防制條例第十條
施用第一級毒品者，處6月以上5年以下有期徒刑。
施用第二級毒品者，處3年以下有期徒刑。
